【裁判字號】    95,上易,1161
【裁判日期】    951030
【裁判案由】    侵占
【裁判全文】
臺灣高等法院刑事判決                95年度上易字第1161號
上  訴  人
即  被  告  甲○○
上列上訴人因業務侵占案件，不服臺灣板橋地方法院94年度易字
第913號，中華民國95年5月16日第一審判決（起訴案號：臺灣板
橋地方法院檢察署93年度偵字第15913號），提起上訴，本院判
決如下：
    主  文
上訴駁回。
    事實及理由
一、本案經審理結果，認第一審判決以被告犯修正前刑法第336
    條第2項業務上侵占罪，並審酌其並無不良前科紀錄，素行
    尚可，犯罪之動機、目的、侵占之金額、智識程度（大學畢
    業）及犯罪後態度等一切情狀，對被告量處有期徒刑7月，
    其認事用法及量刑均屬妥適，應予維持，並引用第一審判決
    書記載之事實、理由及證據（詳如附件）。
二、被告上訴意旨略以：系爭25萬元之支票係因乙○○有一張86
    年6月20日所簽25萬元之支票於同年8月20日到期，向伊借款
    25萬元以便支付該到期之支票款，因伊與乙○○二人於86年
    8月11日至8月13日之間到南部出差，每個人費用為10,966元
    ，由乙○○墊付，所以同年8月20日伊匯款予乙○○時扣除
    80天的利息（月息1分半）10,250元再加上上開10,966元共
    250,716元，而伊與乙○○間常有互為金錢週轉，伊誤以為
    系爭25萬元之支票係貼現的支票，絕無侵占的意思等語，惟
    查(一)被告所辯乙○○因有一張86年6月20日所簽25萬元之支
    票，於同年8月20日到期向其借款25萬元以便支付該到期之
    支票款等情，固據證人乙○○於本院審理中到庭結證屬實，
    以及該證人所承認被告提出之計算表（上證六）及臺北銀行
    入戶電匯回條影本（上證二）為證。惟證人乙○○於本院審
    理中乃一如往昔在原審偵審中堅稱系爭25萬元之支票係預付
    貨款之用，且依證人乙○○在原審結稱系爭25萬元支票係在
    86年9月4日簽發交付予被告，並有被告所承認簽具之收據影
    本乙張在卷可按（見他字第3757號偵查卷第31頁），而該收
    據又載明預收貨款，則被告所辯系爭25萬元之支票係證人乙
    ○○持向其借款乙節，顯無可採。(二)被告雖又稱伊與證人乙
    ○○之間金錢往來頻繁，誤以系爭支票係證人持向貼現用的
    云云。惟86年8月20日證人乙○○有以支票向其貼現，則除
    系爭25萬元之支票外，被告必定持有另一張25萬元支票，果
    被告誤將系爭貨款支票使用出去，必也應將另一張25萬元支
    票持交公司作帳。惟被告始終未有另張25萬之支票交付公司
    ，所為上開辯解亦不符常情。(三)至於被告另提出上證二之臺
    北市第二信用合作社送金簿存根、上證三移交會議紀錄、上
    證四勝辰企業股份有限公司客戶對帳單一日期匯總、上證五
    簽收單、上證七刑事陳報狀所附轉帳傳票等影本均無法證明
    被告有將系爭25萬元之支票持交公司入帳，則被告向證人乙
    ○○所收取系爭預收貨款之25萬元支票未繳回公司入帳而持
    向他人調借現金供作己用，其侵占之犯行，至為明顯，上訴
    意旨指摘原判決不當為無理由，其上訴應予駁回。
三、又民國95年6月14日公布增訂刑法第1條之1規定「中華民國
    94年1月7日刑法修正施行後，刑法分則編所定罰金之貨幣單
    位為新臺幣」、「94年1月7日刑法修正時刑法分則編未修正
    之條文定有罰金者，自94年1月7日刑法修正施行後，就其所
    定數額提高為30倍，但72年6月26日至94年1月7日新增或修
    正之條文，就其所定數額提高為3倍」，而刑法第336條第2
    項規定罰金數額為3千元（銀元）以下，依罰金罰緩提高標
    準條例第1條前段提高10倍即3萬元（銀元)以下（即新臺幣9
    萬元以下），與上開刑法施行法規定之數額相同，刑法第33
    條第5款所規定「罰金1元（即新臺幣3元）以元」，經修正
    為「罰金新臺幣1千元以上，以百元計算之」。比較新舊法
    之結果，關於罰金之最低度刑仍以舊法較有利於行為人，依
    修正刑法第2條第1項前段之規定，仍應適用修正前刑法第
    336 條第2項之規定為科刑之依據。原審判決時雖未及為比
    較適用，仍原判決仍依修正後刑法第2條第1項前段之規定適
    用行為時法為科刑之依據，並不構成撤銷之理由，併予敘明
    。
據上論斷，應依刑事訴訟法第368條、第373條，判決如主文。
本案經檢察官邱美育到庭執行職務。
中    華    民    國    95    年    10    月    30    日
                  刑事第三庭    審判長法  官  許國宏
                                      法  官  許增男
                                      法  官  陳祐治
以上正本證明與原本無異。
不得上訴。
                                      書記官  鄒賢英
中    華    民    國    95    年    10    月    31    日


司法院資訊處製作；財團法人民間司法改革基金會備份。
